【裁判字號】    97,消債更,181
【裁判日期】    970724
【裁判案由】    聲請更生程序
【裁判全文】
臺灣高雄地方法院民事裁定           97年度消債更字第181號
聲  請  人  甲○○
即  債務人
送達代收人  乙○○  祝高雄市新.
上列當事人聲請消費者債務清理事件，本院裁定如下：
    主  文
債務人甲○○自中華民國九十七年七月二十六日中午十二時起開
始更生程序。
命司法事務官進行本件更生程序。
    理  由
一、按法院開始更生程序之裁定，應載明其年、月、日、時，並
    即時發生效力；法院裁定開始更生或清算程序後，得命司法
    事務官進行更生或清算程序；消費者債務清理條例第16條第
    1 項前段及第45條第1 項定有明文。
二、本件債務人主張：伊因有不能清償情事，曾依「中華民國銀
    行公會會員辦理消費金融案件無擔保債務協商機制」申請債
    務協商，經協商成立，並自民國95年8 月起，分120 期，利
    率3.88％，每月應繳納新台幣（下同）22,522元，協商訂約
    之時，其收入自承尚有3 萬元，後因現在工作之工資減少，
    僅有25,000元，扣除每月必要之交通、膳食、電信費用、勞
    健保及小孩扶養費等約計14,000元，實已不足支付如此龐大
    之協商還款金額。復因協商訂約之際，聲請人之次女楊丞樺
    方出世，亦需負擔龐大之養育支出，聲請人收入減少又增加
    必要之生活支出，如再依約支付協商還款金額，生活將陷入
    無法為繼之窘態，迫不得已僅得選擇毀諾一途，並非伊惡意
    毀諾，實係協商金額過高，加上其他客觀上確有不可歸責之
    事由所致。又伊無擔保或無優先權之債務總額未逾1,200 萬
    元，復未經法院裁定開始清算程序或宣告破產，爰向本院聲
    請更生等語。
三、經查：
  (一)按債務人與金融機構協商成立者，不得聲請更生或清算。但
    因不可歸責於己之事由，致履行顯有重大困難者，不在此限
    ；本條例施行前，債務人依金融主管機關協調成立之中華民
    國銀行公會會員，辦理消費金融案件無擔保債務協商機制與
    金融機構成立之協商，準用前項之規定：消費者債務清理條
    例第151 條第5 、6 項定有明文。
  (二)債務人所主張之上開事實，業據提出債權人清冊、財產狀況
    說明書、債務協商協議書暨無擔保債務還款計畫書、戶籍謄
    本、聲請人及其配偶之95年、96年所得清單及兩人之財政部
    台灣省南區國稅局財產歸屬資料清單、聲請人之薪資證明、
    勞健保支出證明、電信費用帳單等文書為證。
  (三)聲請人主張其薪資為25,000元，有其提供之玉豐製冰場員工
    職務證明書為據，雖其主張之前工資尚有30,000元，但未見
    其提出證據以實其說，故此，實難認聲請人有工資減少之事
    由。復聲請人主張其因次女楊丞樺出生，有聲請人提供之戶
    籍謄本為證，實足可稽；聲請人主張其因此需負擔額外之生
    活必要費用支出，應屬有據。況本院就聲請人之家庭收支為
    調查審酌，其配偶95、96年度查無收入，且夫妻二人復查無
    其他財產，有聲請人及其配偶之95年、96年所得清單及財政
    部台灣省南區國稅局財產歸屬資料清單可證。為此，聲請人
    一家端靠聲請人之收入度日，又聲請人之收入為每月25,000
    元，倘扣除協商議定之還款金額22,522元，顯不足支付一家
    開銷，本案例應符「不可歸責於己之事由，致履行顯有重大
    困難者」之要件，故非不得聲請更生。
四、爰依上開所述，聲請人雖依消費者債務清理條例第151 條第
    6 項之規定，於本條例施行前已依金融主管機關協調成立之
    中華民國銀行公會會員，辦理消費金融案件無擔保債務協商
    機制與金融機構成立之協商；惟因聲請人有同條第5 項但書
    規定之「因不可歸責於己之事由，致履行顯有重大困難者」
    ，依法自應准許其聲請更生程序。此外，復查無債務人有消
    費者債務清理條例第6 條第3 項、第8 條或第46條各款所定
    駁回更生聲請之事由存在，則債務人聲請更生，應屬有據；
    並依上開規定命司法事務官進行本件更生程序，爰裁定如主
    文。
中    華    民    國    97    年    7     月    24    日
                  臺灣高雄地方法院鳳山簡易庭
                          法  官  施敏雄
以上正本係照原本作成。
如不服本裁定，應於送達後10日內，向本院提出抗告狀並表明抗
告理由，如於本裁定宣示後送達前提起抗告者，應於裁定送達後
10日內補提抗告理由書（須附繕本）。
中    華    民    國    97    年    7     月    24    日
                          書記官  洪育祺


司法院資訊處製作；財團法人民間司法改革基金會備份。
